臺灣臺中地方法院民事判決
110年度中小字第4494號
原      告  華南產物保險股份有限公司

法定代理人  陳文智  
訴訟代理人  賴韋廷  
被      告  林輝雄  
訴訟代理人  林奕勝  
上列當事人間請求損害賠償事件，本院於中華民國110 年12月27
日言詞辯論終結，判決如下：
    主      文
被告應給付原告新臺幣10,665元，及自民國110年9月23日起至清
償日止，按週年利率百分之5 計算之利息。
原告其餘之訴駁回。
訴訟費用新臺幣1000元，由被告負擔新臺幣300元，餘由原告負
擔。
本判決原告勝訴部分得假執行。
　　事實及理由
壹、程序事項
　　按小額訴訟之訴狀送達後，原告不得將原訴變更或追加他訴
    ，但擴張或減縮應受判決事項之聲明者，不在此限，民事訴
    訟法第436 條之23、第436 條第2 項、第255 條第1 項但書
    第3 款定有明文。本件原告起訴時聲明原請求被告給付新台
    幣 (下同) 43,646元及及自起訴狀繕本送達被告之翌日起至
    清償日止，按週年利率百分之5 計算之利息，嗣於民國110 
    年12月27日言詞辯論期日當庭以言詞更正聲明請求金額為35
    ,551元及法定遲延利息，並經記明筆錄在卷。本院審酌原告
    上開更正請求，其訴訟標的及請求之原因事實與原訴仍屬相
    同，僅請求金額減少而已，核屬減縮應受判決事項之聲明，
    並非訴之變更或追加，依首揭法條規定，即無不合，應准許
    之。
貳、實體事項
一、原告主張：被告於108 年8 月26日14時03分許，駕駛車牌號
    碼00-0000號自用小客車，行經臺中市南區五權南路近復興
    路處，疏未注意同向二車道進入一車道時，應讓直行車道之
    車輛先行規定，碰撞由原告所承保、訴外人李春滿所有由訴
    外人林茜儀所駕駛之車牌號碼000-0000號自用小客車（下稱
    系爭車輛），致系爭車輛受損，修復費用就零件部分計算折
    舊後共計35,551元（含零件費用900 元、工資費用13,386元
    、烤漆費用21,265元），而系爭車輛修復費用業由原告依保
    險契約予以理賠，為此，爰依保險代位及侵權行為之法律關
    係，請求被告賠償。並聲明：被告應給付原告35,551元，及
    自起訴狀繕本送達被告之翌日起至清償日止，按週年利率百
    分之5 計算之利息。
二、被告則以：原告為本次肇事主因，應負擔七成責任，被告僅
    為次因，僅負擔三成肇事責任等語。並聲明：原告之訴駁回
    。
三、本院之判斷：　　
　㈠原告主張前開事實，業據其提出行車執照、汽車險理賠申請
    書、道路交通事故初步分析研判表、估價單、統一發票、系
    爭車輛車損照片等件為證（本院卷第21至33頁），並經本院
    依調閱臺中市政府警察局道路交通事故調查卷宗核閱屬實（
    本院卷第39至61頁），並為被告所不爭執，堪信原告之主張
    為真。
　㈡按汽車、機車或其他非依軌道行駛之動力車輛，在使用中加
    損害於他人者，駕駛人應賠償因此所生之損害。但於防止損
    害之發生，已盡相當之注意者，不在此限，民法第191 條之
    2 定有明文。次按汽車在同向二車道以上之道路（車道數計
    算，不含車種專用車道、機車優先道及慢車道），除應依標
    誌或標線之指示行駛外，並應遵守，由同向二車道進入一車
    道，應讓直行車道之車輛先行，無直行車道者，外車道之車
    輛應讓內車道之車輛先行。道路交通安全規則第98條第1項
    第4款定有明文。被告車輛原行駛於五權南路北向外側快車
    道，該路段外側快車道與機車道與五權南路與復興路口前減
    縮為同一車道，同一車道於路口處並標示有直行及右轉箭頭
    之情，有監視錄影光碟、道路交通事故現場圖及現場照片在
    卷可參(本院卷第41、52至53頁)，對照被告於警詢時供稱：
    我駕駛8V-3312號自用小客車沿五權南路外線道，由南平路
    往復興路方向至事故地點，被右側車子碰撞，我感受到碰撞
    後才看到被告車輛等語（本院卷第47頁），堪認事故發生時
    被告乃於同向二車道之道路由同向二車道進入一車道，且於
    進入同一車道時並未注意有否右方來車，依此被告駕車行經
    本件事故地點時，有同向二車道進入一車道時，未禮讓直行
    車道車輛先行之過失，堪以認定；此外，被告對於防止兩車
    之碰撞，如何已盡相當之注意義務乙節，既未能舉證以實其
    說，揆諸開說明，被告就本件事故之發生，即有過失。再者
    ，系爭車輛因本件事故受有損害，有現場照片、估價單附卷
    可查，則系爭車輛受損既為被告過失行為所造成，與被告過
    失駕駛行為間，自具相當因果關係，依此，原告依侵權行為
    之法律關係請求被告賠償其損害，即屬有據。
　㈢又按不法毀損他人之物者，被害人得請求賠償其物因毀損所
    減少之價額，民法第196 條定有明文，且依該規定請求賠償
    物被毀損所減少之價額，得以修復費用為估定標準，但以必
    要者為限，如修理材料以新品換舊品，應予折舊（最高法院
    77年度第9 次民事庭會議決議㈠決議要旨參照）。查本件被
    告既因過失不法毀損系爭車輛，揆諸前開規定，自應負侵權
    行為損害賠償責任，原告依民法侵權行為之規定，請求被告
    對其因此所受之損害負賠償責任，自屬於法有據。又系爭車
    輛因本件車禍受損修復所需費用共計43,646元，其中工資費
    用13,386元、零件費用8,995元、烤漆費用21,265元，有估
    價單及統一發票附卷可稽（本院卷第27至31頁），而系爭車
    輛之修理費，既以新零件更換被毀損之舊零件，則原告以修
    理費用作為損害賠償之依據時，自應將零件折除始屬合理。
　　依行政院所頒「固定資產耐用年數表」及「固定資產折舊率
    表」之規定，系爭車輛耐用年數為5 年，依定率遞減法每年
    折舊千分之369 ；另依營利事業所得稅查核準則第95條第6 
    項規定「固定資產提列折舊採用定率遞減法者，以1 年為計
    算單位，其使用期間未滿1 年者，按實際使用之月數相當於
    全年之比例計算之，不滿1 月者，以1 月計」，系爭車輛自
    出廠日即101年4 月間（本院卷第21頁），至108 年8 月26
    日本件車禍發生時，實際使用期間已逾5 年餘，關於零件折
    舊部分應受到不得超過10分之9 之限制，故應以10分之9 計
    算其折舊。依上開說明折舊後，零件部分原告得請求之金額
    為8,995元（計算式：8995 ×0.1 ＝900）。從而，系爭車輛
    零件費用900元，加計工資費用13,386元、烤漆費用21,265
    元（工資、烤漆不生折舊問題），是系爭車輛之合理修復費
    用為35,551 元(計算式：900＋13386＋21265＝35551) 之範圍
    內，即屬合理。
　㈣另按損害之發生或擴大，被害人與有過失者，法院得減輕賠
    償金額或免除之，民法第217 條第1 項定有明文。此規定目
    的在謀求加害人與被害人間之公平，故在裁判上法院得以職
    權減輕或免除之，無待當事人抗辯（最高法院85年台上字第
    1756號判決要旨參照）。次按四輪以上汽車及大型重型機車
    在劃有快慢車道分隔線之道路行駛，除起駛、準備轉彎、準
    備停車或臨時停車，不得行駛慢車道。道路交通安全規則第
    95條第2項定有明文。查系爭車輛於事故發生前，行駛於五
    權南路慢車車道，有現場照片附卷可參，則原告亦有違反汽
    車不得行駛慢車道之過失甚明，此外，原告乃緩速行駛於五
    權南路北向外側外車道，並於等速進入調撥車道時與系爭車
    輛發生碰撞，有監視錄影光碟附卷可考，是本院審酌兩造對
    本件車禍發生之原因力及違反義務之程度，認為原告對本件
    車禍應負百分之70 之過失責任、被告則應負百分之30 之過
    失責任，則依原告之過失比例減輕被告之賠償金額後，原告
    得請求被告賠償之金額應為10,665元（計算式：35,551 × 0
    .3＝10665，小數點以下四捨五入）。
四、又按給付有確定期限者，債務人自期限屆滿時起，負遲延責
    任。給付無確定期限者，債務人於債權人得請求給付時，經
    其催告而未為給付，自受催告時起，負遲延責任。其經債權
    人起訴而送達訴狀，或依督促程序送達支付命令，或為其他
    相類之行為者，與催告有同一之效力。民法第229 條第1 項
    、第2 項定有明文。又遲延之債務，以支付金錢為標的者，
    債權人得請求依法定利率計算之遲延利息。但約定利率較高
    者，仍從其約定利率。應付利息之債務，其利率未經約定，
    亦無法律可據者，週年利率為百分之五，民法第233 條第1
    項、第203 條亦有明文。本件原告對被告之侵權行為債權，
    核屬無確定期限之給付，既經原告起訴而於110 年9 月22日
    送達訴狀，有送達證書可憑（本院卷第69頁），被告迄未給
    付，當應負遲延責任。是原告請求自起訴狀繕本送達被告翌
    日即110年9月23日起，按週年利率百分之5計算之法定遲延
    利息，核無不合。
五、綜上所述，原告依侵權行為之法律關係，請求被告給付10,6
    65元，及自110 年9月23日起至清償日止，按週年利率百分
    之5計算之利息，為有理由，應予准許。逾此部分之請求，
    為無理由，應予駁回。
六、本件原告勝訴部分係適用小額訴訟程序，所為被告敗訴之判
    決，依民事訴訟法第436條之20規定，應依職權宣告假執行
    。
七、依民事訴訟法第436 條之19第1 項、第79條規定，本件訴訟
    費用額確定為1,000 元（即原告繳納之第一審裁判費），命
    兩造按主文第3 項所示負擔。　
中　　華　　民　　國　　111 　年　　1 　　月　　17　　日
                  臺灣臺中地方法院臺中簡易庭
                              法　官　陳航代
以上為正本，係照原本作成。
如不服本判決，應於送達後20日內，以判決違背法令為理由，向
本院提出上訴狀並表明上訴理由（上訴理由應表明一、原判決所
違背之法令及其具體內容；二、依訴訟資料可認為原判決有違背
法令之具體事實），如於本判決宣示後送達前提起上訴者，應於
判決送達後20日內補提上訴理由書（須附繕本）。 
中　　華　　民　　國　　111 　年　　1 　　月　　20　　日
                              書記官  廖鳳美